【裁判字號】    98,訴,330
【裁判日期】    980804
【裁判案由】    違反毒品危害防制條例
【裁判全文】
臺灣屏東地方法院刑事判決               98年度訴字第330號
公  訴  人  臺灣屏東地方法院檢察署檢察官
被      告  丙○○
                    （現於臺灣高雄監獄執行）
上列被告因違反毒品危害防制條例案件，經檢察官提起公訴（97
年度偵字第7536號），本院判決如下：
    主  文
丙○○犯轉讓第一級毒品罪，共貳罪，均累犯，各處有期徒刑壹
年貳月；又犯藥事法第八十三條第一項之轉讓禁藥罪，共貳罪，
均累犯，各處有期徒刑捌月。應執行有期徒刑年貳月。扣案之
海洛因貳包（一包驗餘淨重為零點壹貳貳公克、一包驗餘淨重為
零點貳陸捌公克）及甲基安非他命貳包（驗餘毛重總計零點柒捌
公克），均沒收銷燬。
其餘被訴部分均無罪。
    事  實
一、丙○○前因違反肅清煙毒條例等案件，經臺灣高等法院高雄
    分院以85年度上訴字第641 號判決處有期徒刑7 月、6 年、
    褫奪公權6 年、6 月、3 年2 月、褫奪公權3 年，應執行有
    期徒刑10年、褫奪公權6 年確定，嗣因縮短刑期，於民國90
    年6 月28日假釋出監付保護管束，嗣後假釋被撤銷，其復入
    監執行殘刑，惟上開各罪又經臺灣高等法院高雄分院以96年
    度聲減字第783 號裁定減刑並定應執行有期徒刑8 年、褫奪
    公權6 年確定，而於96年7 月16日執行完畢。詎其仍不知悔
    改，明知海洛因、甲基安非他命分別係毒品危害防制條例所
    明定之第一、二級毒品，且甲基安非他命亦係中央衛生主管
    機關明令公告禁止製造、輸入、輸出或販賣之毒害藥品（禁
    藥），均不得轉讓、持有，竟於以不詳方式取得第一級毒品
    海洛因及第二級毒品甲基安非他命後，基於轉讓第一級毒品
    與第二級毒品之犯意，於民國97年8 月5 日不詳時間，在其
    女友乙○○位於屏東縣長治鄉○○村○○路99巷50號之租屋
    處內，無償提供第一級毒品海洛因予乙○○施用1 次，又於
    同年月6 日清晨6 時許，在同址，無償提供重量約0.5 公克
    之海洛因及數量不詳之第二級毒品甲基安非他命予乙○○施
    用各1 次，復於同日不詳時間，在同址，無償提供數量不詳
    之甲基安非他命予乙○○施用1 次；乙○○取得毒品後，即
    以將海洛因粉末摻水置入針筒後，再注射血管之方式施用海
    洛因，另以將甲基安非他命置入玻璃球內，再以火加熱燒烤
    吸食其煙霧之方式施用甲基安非他命（乙○○所犯施用第一
    、二級毒品罪，業經本院判決確定在案）；嗣於97年8 月6
    日上午11時50分許，警方徵得乙○○之同意，進入上開租屋
    處進行搜索，在客廳桌上查扣安非他命吸食器1 組，在桌旁
    查扣以塑膠盒裝盛之注射針筒15支，在桌下查扣以塑膠盒裝
    盛之海洛因2 小包（其中1 包驗餘淨重為0.122 公克、另1
    包為0.268 公克）、甲基安非他命2 小包（驗餘毛重總計
    0.783 公克）等物，而查知上情。
二、案經屏東縣政府警察局分局報告臺灣屏東地方法院檢察署檢
    察官偵查起訴。
    理  由
壹、證據能力部分：按傳聞法則之重要理論依據，在於傳聞證據
    未經當事人之反對詰問予以核實，乃予排斥，惟若當事人已
    放棄對原供述人之反對詰問權，於法院審判時表明同意該等
    傳聞證據可作為證據，基於證據資料愈豐富，愈有助於真實
    發現之理念，並貫徹刑事訴訟法修法加重當事人進行主義之
    精神，確認當事人對於證據能力有處分權之制度，傳聞證據
    經當事人同意作為證據，法院認為適當者，亦得為證據；另
    當事人於調查證據時，對於傳聞證據表示「沒有意見」、「
    對於證據調查無意見」，而未於言詞辯論終結前聲明異議，
    應視為已有將該等傳聞證據採為證據之同意，此刑事訴訟法
    第159 條之5 定有明文。查本案據以認定被告犯罪事實存否
    之被告以外之人之言詞或書面陳述，經審判長提示並告以要
    旨後，檢察官及被告均知該證據為審判外之言詞陳述及書面
    證據，原無證據能力，惟未於言詞辯論終結前表示異議，本
    院審酌上開證據作成之過程並無不適當之情形，且對於被告
    涉案之事實具有相當之關聯性，依刑事訴訟法第159 條之5
    規定具有證據能力。
貳、實體部分：
一、有罪部分：
(一)、訊據被告丙○○固供承其與證人乙○○於案發時係男女朋友
    關係，在警方進入證人乙○○上開租屋處搜索時，其人在該
    屋內之事實，惟矢口否認有何轉讓第一級毒品、第二級毒品
    犯行，辯稱：其未提供毒品予證人乙○○施用，毒品都是證
    人乙○○自己的云云。惟查：
  1.上開事實，業經證人即被告當時之女友乙○○於警偵訊及審
    理時證稱：其所施用之海洛因及甲基安非他命均係其在上開
    租屋處向被告要的，因為其與被告係男女朋友，故被告給伊
    毒品時沒有收錢，毒品都是放在桌上，其要施用就自己拿，
    其拿毒品來施用時，被告都在旁邊，扣案之海洛因及甲基安
    非他命均係被告購買的等語【見警卷第5 、8 、9 頁、臺灣
    屏東地方法院檢察署97年度毒偵字第1764號影卷（下稱「影
    卷」第10、11頁、本院卷第71頁背面至73頁】，而被告確實
    有與證人乙○○同住在上開租屋處乙節，業經證人即查獲本
    案之警員甲○○於本院證稱：渠等進去搜索時，現場有被告
    、乙○○、呂明治、曾契文，呂明治及曾契文說是去找被告
    聊天，在房間內有查扣被告之存摺，屋內有男性的長褲等語
    （見本院卷第68、69頁），證人乙○○證稱：被告偶而會到
    其租屋處住，偶而會過夜，那邊有被告使用之物品，警方搜
    索當天，被告之2 名朋友去找被告與伊聊天等語（見本院卷
    第71頁正反面）明確，並有被告之郵政存簿及合作金庫存摺
    扣案可佐，有扣押物品目錄表在卷可查（見警卷第12頁）。
    則依被告之朋友前往證人乙○○上開租屋處找被告與乙○○
    ，且屋內有被告之生活用品等節觀之，足見被告確實與乙○
    ○同住於上開租屋處，堪認證人乙○○所證被告在該租屋處
    內，將購得之毒品無償提供予證人乙○○一起施用乙情實屬
    合理可採，又證人乙○○於本院證稱：其於警詢所述實在，
    檢察官未以不當方法訊問，檢察官問伊毒品來源，其有說實
    話等語（見本院卷第71頁背面），其前開證詞係出於自由意
    志無疑；再證人乙○○與被告係男女朋友關係，無感情糾紛
    及過節，此經證人乙○○於本院陳述明確，亦為被告所是認
    （見本院卷第33頁背面、72頁），證人乙○○復稱：其並非
    因為供出毒品來源可以減刑方說是被告提供毒品等語（見本
    院卷第73頁背面），參以其於本院審理時接受檢察官詰問時
    仍試圖迴護被告，改口證稱：扣案毒品係其與被告共同出資
    購買，警察叫伊說東西是被告的云云（見本院卷第71頁正反
    面），足見證人乙○○並無設詞誣陷被告，更進而冒著偽證
    罪之刑責，在偵訊及審理具結後為虛偽證述之動機及必要，
    足見其前開出於自由意志之證詞應與事實相符，洵堪採信。
  2.又證人乙○○為警查獲後，經採集其尿液送驗結果，確呈嗎
    啡及甲基安非他命陽性反應，有臺灣檢驗科技股份有限公司
    97年8 月26日編號KＺ000000000000號濫用藥物尿液檢驗報告
    、屏東縣警察局刑警大隊毒品案件涉嫌人尿液採證編號姓名
    對照表各1 份在卷可憑（見警卷第16頁、影卷第24頁），足
    證其於警詢證稱其最後1 次施用海洛因及甲基安非他命均係
    於97年8 月6 日6 時許，在上開租屋處內施用等語（見警卷
    第7 、8 頁）與事實相符，足徵其於審理時所證被告於查獲
    日（即97年8 月6 日）曾提供海洛因及甲基安非他命供其施
    用乙情為真；另警方於97年8 月6 日上午11時50分許，在證
    人乙○○之上開租屋處進行搜索時，在客廳桌上查扣安非他
    命吸食器1 組，在桌旁查扣以塑膠盒裝盛之注射針筒15支，
    又在桌下查扣以塑膠盒裝盛之海洛因2 小包（其中1 包驗餘
    淨重為0.122 公克、另1 包為0.268 公克）、甲基安非他命
    2 小包（驗餘毛重總計0.783 公克），而被告原先亦在屋內
    ，係趁警方不注意之際自後門逃逸，故未被帶回警局等情，
    亦為被告所不爭執，且經證人乙○○及甲○○證述明確（見
    警卷第4 至6 頁、本院卷第68、69、71頁），復有搜索扣押
    筆錄、扣押物品目錄表、高雄市立凱旋醫院97年8 月15日濫
    用藥物成品檢驗鑑定書及行政院衛生署管制藥品管理局97年
    9 月16日管檢字第097000 9161 號鑑定書各1 份及查獲現場
    相片等附卷可稽（見警卷10至12頁、影卷第17、27頁），益
    徵證人乙○○所證被告在上開租屋處內提供第一級毒品海洛
    因、第二級毒品甲基安非他命予伊施用應非虛妄。
  3.再者，證人乙○○於偵訊及審理時就被告轉讓海洛因及甲基
    安非他命予伊施用之日期、次數，前後所述雖有不一之情形
    ；惟按證人之陳述有部分前後不符，或相互間有所歧異時，
    究竟何者為可採，法院仍得本其自由心證予以斟酌，非謂一
    有不符或矛盾，即應認其全部均為不可採信；茍其基本事實
    之陳述與真實性無礙時，非不得予以採信（最高法院74年台
    上字第1599號判例意旨參照）。本件證人乙○○就被告轉讓
    上開毒品之次數、日期，前後證詞雖有出入，然其對於被告
    確實有於本案查獲前，在其租屋處內，多次無償提供第一級
    毒品海洛因、第二級毒品甲基安非他命予其施用之基本事實
    則始終未曾變異，是其對於自被告處無償取得上開毒品之正
    確日期及次數等細節有所淡忘，致為相異之證述，尚與常情
    無違。本院觀之證人乙○○於偵訊證稱：海洛因部分，97年
    8 月1 日至8 月6 日，最多1 天跟被告拿5 、6 次，5 、6
    次的有1 天，最少1 天3 次、3 次的約有2 天，有1 天我沒
    有跟他要，剩下的2 天約要2 次，甲基安非他命部分，從97
    年8 月1 日到8 月6 日，跟被告拿2 、3 次（見影卷第10、
    11頁），於本院審理時證稱：被告於被查獲當天早上有給伊
    1 次海洛因，被查獲前1 天有要1 、2 次，在這之前沒有跟
    被告要過海洛因，在被查獲當天，其有向被告拿2 次甲基安
    非他命來施用，沒有在其他時間拿安非他命來施用（見本院
    卷第72頁背面、73頁），審酌證人乙○○於偵訊所為證詞較
    為籠統、空泛，且未就被告於各該日期轉讓毒品予伊之次數
    具體指明，依罪疑唯輕與有利被告認定原則，認應以其於本
    院審理時所證之轉讓毒品之日期及次數為準，又證人乙○○
    於本院證稱被告於97年8 月5 日轉讓海洛因予伊之次數有1
    、2 次，依罪疑唯輕與有利被告認定原則，亦應認定被告於
    97年8 月5 日轉讓海洛因之次數為1 次。
  4.至於證人乙○○於本院審理時雖一度證稱：其係與被告一起
    向別人購買毒品，其有出錢云云（見本院卷第71頁），然經
    檢察官以其於警偵訊所為前開證詞質問伊，其即改稱其於警
    偵訊所言屬實，其向被告要毒品，被告沒有收錢，因為渠等
    係男女朋友等語（見本院卷第71頁背面、72頁），與其警偵
    訊所述相符，堪認其係意圖迴護被告，方於本院審理時佯為
    前開利於被告之證述；又其雖證稱其拿毒品施用時，被告有
    阻止伊（見本院卷第72頁背面），然依其所證，被告買的毒
    品都放在桌上，其拿取被告之毒品施用時，被告都有在旁邊
    ，被告勸阻伊，伊還是繼續施用等語（見本院卷第72頁背面
    、第73頁），衡情倘被告果真有意阻止證人乙○○施用毒品
    ，理應不會將毒品置放在此一證人乙○○可輕易取得之處所
    ，甚至在知悉證人乙○○不顧勸阻取來施用後，仍繼續將毒
    品放在桌上，任由證人乙○○施用，被告顯無阻止證人乙○
    ○施用上開毒品之意，證人乙○○此部分證詞實難據為有利
    於被告之認定，附此敘明。
  5.綜上所述，被告所為辯解，顯係畏罪卸責之詞，委無足採。
    本件事證明確，被告犯行已堪認定。
(二)、查海洛因係毒品危害防制條例第2 條第2 項第1 款所列之第
    一級毒品，而甲基安非他命係屬同條例第2 條第2 項第2 款
    所列之第二級毒品，亦屬中央衛生主管機關明令公告禁止製
    造、輸入、輸出或販賣之毒害藥品（禁藥），不得販賣、轉
    讓或持有。又按行為人明知為禁藥即甲基安非他命而轉讓予
    他人者，除成立毒品危害防制條例第8 條第2 項之轉讓第二
    級毒品罪外，亦構成藥事法第83條第1 項之轉讓禁藥罪，此
    係屬同一犯罪行為而同時有2 種法律可資處罰之「法條（規
    ）競合」情形，應依「重法優於輕法」、「後法優於前法」
    等法理，擇一處斷（最高法院96年度台上字第3582號判決意
    旨參照）；據證人乙○○於本院所證，被告轉讓甲基安非他
    命予伊2 次，每次的量是玻璃球內的量等語（見本院卷第頁
    ），可見被告轉讓之甲基安非他命數量應甚微，且無其他證
    據足認達行政院93年1 月7 日院台法字第0930080551號令頒
    布之「轉讓持有毒品加重其刑之數量標準」第2 條第2 款關
    於第二級毒品在10公克以上之規定，則比較藥事法第83條第
    1 項及毒品危害防制條例第8 條第2 項所定刑度結果，以藥
    事法第83條第1 項所定刑度較重，依前述「重法優於輕法」
    之法理，被告上開轉讓甲基安非他命之犯行，均應優先適用
    藥事法第83條第1 項之規定處斷。是核被告前開所為，分別
    係犯毒品危害防制條例第8 條第1 項之轉讓第一級毒品罪及
    藥事法第83條第1 項之明知為禁藥而轉讓罪。公訴意旨固認
    被告所為上開轉讓甲基安非他命之犯行，均涉犯毒品危害防
    制條例第8 條第2 項之轉讓第二級毒品罪，惟該部分犯行應
    係涉犯藥事法第83條第1 項明知為禁藥而轉讓罪，前已敘明
    ，公訴意旨認係涉犯轉讓第二級毒品罪，尚有未合，然其基
    本事實同一，法院自應予以審理，並變更起訴法條。又被告
    轉讓毒品、禁藥前持有之低度行為，均為轉讓之高度行為所
    吸收，均不另論罪。被告所為2 次轉讓第一級毒品海洛因、
    2 次轉讓第二級毒品甲基安非他命予乙○○之行為，犯意各
    別，行為互異，均應分論併罰。再被告前有如事實欄所示之
    科刑及執行情形，有臺灣屏東地方法院檢察署刑案資料查註
    紀錄表、臺灣高等法院被告前案紀錄表各1 份附卷足憑，其
    於刑之執行完畢後5 年內，故意再犯本件有期徒刑之罪，為
    累犯，均應依刑法第47條第1 項加重其刑。又按轉讓毒品達
    一定數量者，加重其刑至二分之一，其標準由行政院定之，
    毒品危害防制條例第8 條第6 項定有明文，而依行政院所頒
    布「轉讓持有毒品加重其刑之數量標準」第2 條第1 款之規
    定，轉讓第一級毒品須達5 公克以上；本件被告轉讓第一級
    毒品海洛因予證人乙○○之數量，證人乙○○於審理時證稱
    每次約轉讓0.5 公克（見本院卷第72頁背面），而本院認定
    轉讓次數為2 次，業如前述，是被告所轉讓海洛因之數量應
    未達5 公克，此外亦無其餘證據足證被告轉讓第一級毒品之
    重量已逾上開行政院所頒布5 公克以上之標準，故本件被告
    轉讓第一級毒品之數量應認未達5 公克，另如前所述，其轉
    讓第二級毒品之數量亦無法證明達到10公克，自均不得依毒
    品危害防制條例第8 條第6 項之規定加重其刑，附此敘明。
    爰審酌被告多次轉讓海洛因及甲基安非他命予他人施用，危
    害他人身心健康，行為實有不當，且犯後未坦承犯行、態度
    非佳，暨考量其轉讓之毒品數量非多，犯罪動機、手段、情
    狀並非惡劣、素行、品行、智識程度、對於法益所生侵害之
    程度等一切情狀，分別量處如主文所示之刑，並定應執行刑
    。末本件扣案之海洛因2 小包（其中1 包驗餘淨重為0.122
    公克、另1 包為0.268 公克）、甲基安非他命2 小包（驗餘
    毛重總計0.783 公克），各係毒品危害防制條例第2 條第2
    項第1 、2 款規定之第一級、第二級毒品，而包裝上開毒品
    之包裝袋，顯分別沾有海洛因或甲基安非他命之殘渣，客觀
    上已難以分析剝離，亦無析離實益，當應整體視為毒品，不
    問屬於犯人與否，均應依毒品危害防制條例第18條第1 項前
    段規定宣告沒收銷燬，至於鑑驗耗損之海洛因、甲基安非他
    命，既已滅失，自無庸宣告沒收銷燬；另扣案之安非他命吸
    食器1 組及注射針筒15支，尚與被告前開轉讓毒品之犯行無
    直接關聯性，爰不予宣告沒收，附此敘明。
三、無罪部分：
(一)、公訴意旨另以：被告丙○○除上開經本院論罪科刑之轉讓第
    一級毒品及轉讓第二級毒品各2 次之犯行外，另於97年8 月
    1 日起至同年月6 日上午10時50分許之間，在同址，無償轉
    讓海洛因13次予乙○○施用；因認被告就此部分亦涉犯毒品
    危害防制條例第8 條第1 項之轉讓第一級毒品罪嫌等語。
(二)、按犯罪事實應依證據認定之，無證據不得認定其犯罪事實，
    又不能證明被告犯罪者，應諭知無罪之判決，刑事訴訟法第
    154 條第2 項及第301 條第1 項，分別定有明文。次按認定
    不利於被告之事實，須依積極之證據，而此所謂證據，須確
    能為被告有罪之證明，而無瑕疵可指者，始足當之；其為訴
    訟上之證明，則須至任何一般人均認其為真正，而無所懷疑
    之程度，此分別有最高法院30年度上字第816 號及同院69年
    度臺上字第4913號、76年度臺上字第4986號判例可資參照。
    再按施用毒品者所稱其向某人買受毒品之指證，不得作為有
    罪判決之唯一證據，仍須調查其他必要之證據，資以補強其
    指證之真實性，始為適法，有最高法院96年度臺上字第2800
    號判決意旨可供參照 。
(三)、公訴人認被告涉犯此部分犯罪事實，係以證人乙○○於警偵
    訊之證述、證人乙○○之尿液採證編號姓名對照表、臺灣檢
    驗科技股份有限公司濫用藥物尿液檢驗報告各1 紙、扣案之
    甲基安非他命2 包、海洛因2 包、高雄市立凱旋醫院濫用藥
    物成品檢驗鑑定書、行政院衛生署管制藥品管理局鑑定書、
    扣押物品清單各1 紙、查獲照片為主要論據。訊據被告亦堅
    決否認此部分犯行，且亦以前詞置辯。經查，證人乙○○就
    被告轉讓海洛因予伊之次數，於偵訊時固證稱：於97年8 月
    1 日至8 月6 日間，有1 天其跟被告拿6 次，約有2 天是每
    天拿2 次，有1 天沒有跟被告要，剩下的2 天約要2 次等語
    （見影卷第10、11頁），然其於本院審理時明確證述被告僅
    有為前開經本院論罪科刑之2 次轉讓海洛因之犯行（見本院
    卷第72頁背面、73頁），證人乙○○就此部分犯行所為證詞
    已有前後不一之瑕疵；另扣案之甲基安非他命、海洛因各2
    包、吸食器、針筒等物，卷附高雄市立凱旋醫院濫用藥物成
    品檢驗鑑定書、行政院衛生署管制藥品管理局鑑定書、扣押
    物品清單、查獲照片、乙○○之尿液採證編號姓名對照表、
    臺灣檢驗科技股份有限公司濫用藥物尿液檢驗報告等，是否
    能證明被告被訴之此部分轉讓第一級毒品海洛因犯行，亦非
    無疑，顯無法據以補強證人乙○○於偵訊所為證詞之真實性
    ，此外，遍查全卷資料，並無其他相關補強證據足資佐證證
    人乙○○所述內容，是衡諸前開判例要旨，上開證據與證人
    乙○○偵訊證詞之相互利用，尚不足使被告此部分被訴之犯
    罪事實獲得確信，自不符合刑事訴訟法第156 條第2 項補強
    證據之要求。
(四)、綜上所述，公訴人所舉之證據，其為訴訟上之證明，並未達
    到通常一般之人均確信被告有為此部分公訴意旨所載轉讓第
    一級毒品犯行（即除經本院論罪科刑部分外之其餘被訴部分
    ）之真實程度。此外，復查無其他積極證據足資證明被告確
    有公訴意旨所指上開轉讓第一級毒品13次之犯行，揆諸前揭
    說明，就被告被訴之此部分轉讓第一級毒品犯行，均屬不能
    證明，自均應為無罪之諭知。
據上論斷，應依刑事訴訟法第299 條第1 項前段、第300 條、第
301 條第1 項前段，藥事法第83條第1 項，毒品危害防制條例第
8 條第1 項、第18條第1 項前段，刑法第11條、第47條第1 項、
第51條第5 款，判決如主文。
本案經檢察官廖華君到庭執行職務。
中    華    民    國    98    年     8     月    4    日
                  刑事第五庭  審判長法  官  石家禎
                                    法  官  林家聖
                                    法  官  陳秀慧
以上正本證明與原本無異。
如不服本判決應於收受判決後10日內向本院提出上訴書狀，並
應敘述具體理由；其未敘述上訴理由者，應於上訴期間屆滿後
20日內向本院補提理由書（均須按他造當事人之人數附繕本）
「切勿逕送上級法院」。
中    華    民    國    98    年     8     月    5    日
                                書記官  溫訓暖
附錄本案論罪法條：
毒品危害防制條例第8 條
轉讓第一級毒品者，處1 年以上7 年以下有期徒刑，得併科新臺
幣1 百萬元以下罰金。
轉讓第二級毒品者，處6 月以上5 年以下有期徒刑，得併科新臺
幣70萬元以下罰金。
轉讓第三級毒品者，處3 年以下有期徒刑，得併科新臺幣30萬元
以下罰金。
轉讓第四級毒品者，處1 年以下有期徒刑，得併科新臺幣10萬元
以下罰金。
前四項之未遂犯罰之。
轉讓毒品達一定數量者，加重其刑至二分之一，其標準由行政院
定之。
藥事法第83條
明知為偽藥或禁藥，而販賣、供應、調劑、運送、寄藏、牙保、
轉讓或意圖販賣而陳列者，處七年以下有期徒刑，得併科新臺幣
五百萬元以下罰金。
犯前項之罪，因而致人於死者，處七年以上有期徒刑，致重傷者
，處三年以上十二年以下有期徒刑。
因過失犯第一項之罪者，處二年以下有期徒刑、拘役或科新臺幣
三十萬元以下罰金。
第一項之未遂犯罰之。


司法院資訊處製作；財團法人民間司法改革基金會備份。
